臺灣高等法院臺中分院刑事判決　　　　　　　　　九十一年度上易字第一七三七號
　　上　訴　人
　　即　自訴人　甲○○
　　被　　　告　丙○○
　　被　　　告　乙○○
右上訴人因被告等詐欺案件，不服臺灣南投地方法院九十一年度自字第二五號中華民
國九十一年八月十六日第一審判決，提起上訴，本院判決如左：
    主　  文
上訴駁回。
    理　  由
一、自訴意旨略以：被告乙○○以從事代書為業，於民國（下同）八十三年八月間以
    第三人委託伊調錢週轉為由向自訴人借錢，自訴人因信任乙○○之為人，欣然同
    意，並分別於同年八月二十六日、七月二十日各自銀行提領新臺幣（下同）三百
    萬元、五十萬元現金，再以該現金購買銀行本票後，交付予被告乙○○；被告乙
    ○○收受前開款項後再轉交予被告丙○○（自訴人於借款一年後始知借款人為丙
    ○○）。借款之初，被告丙○○有如期支付每月八萬四千元之利息（有時經自訴
    人同意降低為八萬元），收受十七個月之後，卻突然中斷付息，經自訴人多次催
    促下，被告二人始於八十四年十二月十四日至自訴人家中簽立票號ＴＳ三六○○
    ○六號、發票日八十四年十二月二十一日、到期日八十五年三月三十一日、面額
    三百五十萬元、發票人丙○○、王政浩之本票乙紙以供擔保，但從此之後被告丙
    ○○即去向不明，足見被告二人於借款之初即有詐欺之犯意聯絡，並意圖共同侵
    占其所有之財物三百五十萬元，因認被告二人共同涉有刑法第三百三十九條第一
    項之詐欺罪嫌及刑法第三百三十五條第一項之侵占罪嫌云云。
二、自訴人認被告二人涉犯刑法第三百三十九條第一項、第三百三十五條第一項之詐
    欺、侵占罪，無非以：被告丙○○委由被告乙○○向自訴人借款三百五十萬元，
    於支付十七個月利息之後，即未付分文，嗣雖簽立到期日八十五年三月三十一日
    、面額三百五十萬元之本票乙紙以供擔保，但迄今該本票仍未獲兌現為主要論據
    。
三、按犯罪事實應依證據認定之，無證據不得推定其犯罪事實，不能證明被告犯罪或
    其行為不罰者，應諭知無罪之判決，刑事訴訟法第一百五十四條、第三百零一條
    第一項分別定有明文。又事實之認定，應憑證據，如未能發現相當證據，或證據
    不足以證明，自不能以推測或擬制之方法，以為裁判基礎（最高法院四十年台上
    字第八六號判例意旨參照）。
四、經查：
（一）訊據被告丙○○、乙○○均堅詞否認有何詐欺、侵占犯行，被告丙○○辯稱：
      伊固委由乙○○借錢週轉，但乙○○向誰借錢，伊並不知道，嗣因伊無力繳納
      貸款，所以未能如期再付自訴人利息。八十七年間伊有找自訴人及抵押權人出
      面協調，自訴人亦同意於伊所有之土地出售後再於價金中取償等語。被告乙○
      ○辯稱：伊確實為丙○○向自訴人借款，丙○○繳了三個月利息之後，無力再
      繳納，伊替丙○○繳了十七個月，第十八個月之後伊亦無力繳納，就找丙○○
      到自訴人家中協調，丙○○提供土地供自訴人抵押等語。
（二）自訴人於原審審理時陳稱：「是乙○○跟我借錢˙˙˙丙○○透過代書跟我借
      ，沒有親自跟我接觸，乙○○跟我借錢時說是別人要調借的，但我當時不知道
      是誰。」，「姚水木是我岳父、周玉鐵是我父親，他們二人曾對乙○○提起詐
      欺的告訴。後來被告丙○○有讓我們設定抵押，抵押債權有包含我的部分。利
      息有繳到第十七個月，原約定利息為每月八萬四千元，但有時只拿八萬元，第
      十八個月以後就沒拿了。」（見原審九十一年七月三日、八月二日審判筆錄）
      。
（三）按刑法第三百三十九條第一項詐欺罪之成立，以意圖為自己或第三人不法所有
      ，以詐術使人將本人或第三人之物交付為要件。所謂以詐術使人交付，必須被
      詐欺人因其詐術而陷於錯誤，若其所用方法，不能認為詐術，亦不致使人陷於
      錯誤，即不構成該罪，最高法院著有四十六年度台上字第二六○號判例意旨參
      照。又所謂侵占罪之成立，以擅自處分自己持有之他人所有物，或變易持有之
      意為所有之意，而逕為所有人之行為，為其構成要件，雖行為之外形各有不同
      ，要必具有不法所有之意思，方與本罪構成之要件相符，最高法院亦著有十九
      年度上字第一○五二號判例意旨參照。
（四）綜上所述，本件被告丙○○、乙○○取得自訴人所有之財物三百五十萬元係基
      於被告丙○○與自訴人間之借貸關係而取得，況被告乙○○亦向自訴人表明係
      第三人要借款，並未施以詐術，而被告丙○○並未與自訴人接觸，自未能為「
      詐術」行為；況被告丙○○依借貸契約，支付十七個月之利息予自訴人，足證
      被告二人於借款時並未施以「詐術」，是被告二人前開辯解尚堪採信。則揆諸
      前開判例意旨可知被告二人所為與詐欺罪、侵占罪之構成要件均尚有未合，自
      難以該二罪相繩。此外，復查無其他積極證據足認被告丙○○涉有刑法第三百
      三十九條第一項、第三百三十五條第一項之詐欺、侵占犯行，揆諸首開說明，
      應認被告二人犯罪不能證明，原審對被告二人均為無罪之諭知，核無不合。自
      訴人上訴仍以被告等尚未返還借款，若無詐欺，亦屬侵占云云，然查被告等尚
      無本件之犯行，原審理由已詳加敘明，核無違誤，自訴人上訴為無理由，應予
      駁回。
五、自訴人雖於原審審理中陳稱：「我告過乙○○詐欺，所告內容與本件相同。」但
    查被告乙○○曾被訴詐欺分別獲不起訴處分及無罪判決，係因第三人姚水木、周
    玉鐵、鄭孝忠等人所提之告訴，與本案自訴人所提自訴之犯罪事實尚有不同，有
    臺灣臺中地方法院檢察署檢察官八十七年度偵字第二二一九號不起訴處分書及臺
    灣臺中地方法院八十七年度易字第二九五四號判決書各乙份附卷可稽，附此說明
    。
六、據上論斷，應依刑事訴訟法第三百六十八條，判決如主文。
中　　　華　　　民　　　國　　　九十一　 年　　 十一      月     五     日
                                    臺灣高等法院臺中分院刑事第三庭
                                          審判長法　官  陳  朱  貴
                                                法　官　廖　柏　基
                                                法  官　劉　連　星
右正本證明與原本無異。
不得上訴。
                                                書記官　李　妍　嬅
中　　　華　　　民　　　國　　　九十一　 年　　 十一      月     六     日
                                                                        Ｉ
